臺灣高等法院高雄分院刑事判決　　　　 96年度上訴字第251號
上　訴　人　臺灣高雄地方法院檢察署檢察官
被　　　告　甲○○
上列上訴人因被告違反毒品危害防制條例案件，不服中華民國95
年12月8 日第一審判決（起訴案號：臺灣高雄地方法院檢察署95
年度毒偵字第6236號），提起上訴，本院判決如下：
    主  文
原判決關於持有第二級毒品部分撤銷。
甲○○持有第二級毒品，累犯，處拘役伍拾伍日，如易科罰金，
以銀元參佰元（即新臺幣玖佰元）折算壹日；扣案之甲基安非他
命壹包（驗前淨重壹點零陸公克，驗後淨重壹點零肆公克）及殘
留在包裝袋之甲基安非他命，N ，N-二甲基安非他命貳小包（驗
前淨重零點柒壹公克，驗後淨重零點陸捌公克）及殘留在包裝袋
之N ，N-二甲基安非他命均沒收銷燬之；上開包裝袋只沒收。
其他上訴駁回。
    事  實
一、甲○○前於92年間因違反毒品危害防制條例案件，經法院判
    處有期徒刑4 月確定，於民國93年1 月28日易科罰金執行完
    畢。又於91年間，曾因施用毒品案件，經法院裁定送觀察、
    勒戒後，於同年9 月6 日因無繼續施用傾向執行完畢釋放（
    一犯）；復於92年間，因施用毒品案件，經法院裁定送強制
    戒治，於同年10月28日停止處分之執行釋放（二犯）。惟仍
    未能戒除毒品之依賴，而於：
(一)95 年6月22日某時，復基於施用第一級毒品海洛因之犯意，
    在高雄縣內門鄉○○村○○路附近，以將海洛因摻入香菸中
    吸食煙氣之方式，施用第一級毒品海洛因1 次。
(二)復明知甲基安非他命、N ，N - 二甲基安非他命業經行政院
    分依毒品危害防制條例第2 條第2 項第2 款規定公告為第二
    級毒品，不得任意持有之，竟意圖施用，而另行基於持有第
    二級毒品甲基安非他命之犯意，於95年6 月22日，向綽號「
    阿國」之成年男子購入第二級毒品甲基安非他命1 包（含包
    裝袋，驗前淨重1.06公克，驗後淨重1.04公克），及N ，N
    - 二甲基安非他命2 小包（驗前淨重0 ‧71公克，驗後淨重
    0 ‧68公克）而非法持有之。
(三)嗣甲○○於95年6 月23日駕車行經高雄縣旗山鎮白鶴寺後方
    ，因形跡可疑而為警攔查，並當場搜索查扣海洛因1 包（淨
    重0.10公克，空包裝重0.19公克），及上開甲基安非他命 1
    包及，N ，N - 二甲基安非他命2 小包（驗前淨重0 ‧71公
    克，驗後淨重0 ‧68公克）始悉全情。
二、案經高雄縣政府警察局旗山分局報請臺灣高雄地方法院檢察
    署檢察官偵查起訴。
    理  由
一、上開施用第一級毒品、持有第二級毒品之犯罪事實，業據被
    告甲○○於本院審理時坦承不諱，且被告被查獲時所採尿液
    經檢出海洛因代謝後之嗎啡陽性反應，並有台灣檢驗科技股
    份有限公司濫用藥物實驗室95年7 月17日KＺ000000000000號
    濫用藥物尿液檢驗報告1 份存卷可查，而扣案之白色粉末1
    包經送請法務部調查局檢驗結果，認含第一級毒品海洛因成
    分，有該局95年7 月13日調科壹字第22002373800 號鑑定通
    知書1 份在卷可稽；另扣案晶體1 包經送請高雄醫學大學附
    設中和紀念醫院檢驗結果，認含第二級毒品甲基安非成分，
    亦有卷附該院95年9 月25日第0000-000號檢驗報告1 份可按
    ，另白色細顆粒晶體2 包經送請高雄醫學大學附設中和紀念
    醫院檢驗結果，則認含N ，N ─二甲基安非他命成份，亦有
    該院95年9 月25日9509─342 號檢驗報告1 份附卷可稽，足
    見被告之自白核與事實相符，其施用第一級毒品海洛因及持
    有第二級毒品甲基安非他命及N ，N ─二甲基安非他命之犯
    行，均堪以認定。又被告於91年間，因施用毒品案件，經法
    院裁定送觀察、勒戒後，於同年9 月6 日因無繼續施用傾向
    執行完畢釋放（一犯）；復於92年間，因施用毒品案件，經
    法院裁定送強制戒治，於同年10月28日停止處分之執行釋放
    （二犯）等情，有卷附臺灣高等法院被告前案紀錄表1 份可
    佐，從而被告於前開觀察、勒戒與強制戒治執行完畢釋放後
    ，5 年內再犯毒品危害防制條例第10條第1 項之施用第一級
    毒品罪，應予依法論科。
二、查被告行為後，如附表所示之相關法律均業經變更，並俱於
    95年7 月1 日施行，玆經比較結果，裁判時法並未較為有利
    ，從而依刑法第2 條第1 項規定，自應適用各該行為時法（
    如附表），亦即修正前法（至刑法第11條之部分雖亦有文字
    修正，惟無關行為可罰性之認定，自應直接適用裁判時法；
    另毒品危害防制條例之文字則未經修正），爰先指明。從而
    ：
(一)被告關於犯罪事實欄一（一）之施用海洛因犯行，乃係犯毒
    品危害防制條例第10條第1 項之施用第一級毒品罪；被告為
    施用而持有第一級毒品海洛因，該持有之低度行為，應為施
    用之高度行為所吸收，不另論罪。
(二)被告關於犯罪事實欄一（二）之持有甲基安非他命及N ，N
    ─二甲基安非他命（係「毒品之分級及品項」附表二第 114
    項所列之第二級毒品）之犯行，則係犯同條例第11條第2 項
    之持有第二級毒品罪。
(三)被告前開所犯施用第一級毒品、持有第二級毒品二罪間，犯
    意個別、行為互殊，觸犯構成要件相異之罪名，自應分論併
    罰。
(四)被告曾因違反毒品危害防制條例案件，經法院判處有期徒刑
    4 月確定，於93年1 月28日易科罰金執行完畢一節，有前開
    前案紀錄表1 份在卷可按，其於該有期徒刑執行完畢後，5
    年內再犯有期徒刑以上之本案二罪，俱應依修正前刑法第47
    條之規定，論以累犯，並均加重其刑。
三、原審就施用第一級毒品部分因依毒品危害防制條例第10條第
    1 項規定，並審酌被告因施用毒品經送觀察、勒戒與強制戒
    治，並經刑之執行後，猶仍三犯施用第一級毒品海洛因之犯
    行，足認其缺乏戒絕毒品依賴之決心，惟念被告尚知坦承犯
    行等一切情狀，量處有期徒刑8 月，並敘明扣案之白色粉末
    1 包（淨重0.10公克）經送驗結果，含第一級毒品海洛因成
    分，應依毒品危害防制條例第18條第1 項前段規定沒收等有
    關沒收意旨，原判決此部分認事用法俱無違誤，量刑亦稱妥
    當，檢察官以被告另有施用第一級毒品犯行，與本件論罪科
    刑部分屬集合犯一罪關係，請求併案審理，為無理由（詳後
    述），此部分之上訴應予駁回。原判決就持有第二級毒品部
    分為論罪科刑判決固非無見，惟N ，N ─二甲基安非他命（
    N,N_Dimethylamph etamine，係「毒品之分級及品項」附表
    二第114 項所列之第二級毒品）屬毒品危害防制條例第第2
    項第2 款所定之第二級毒品，被告持有2 小包N ，N ─二甲
    基安非他命部分，原判決疏未論及，亦未依毒品危害防制條
    例第18條第1 項前段沒收銷燬之，尚有未洽，檢察官上訴指
    摘及此，自有理由，應由本院將原判決關於持有第二級毒品
    部分予撤銷改判。本院審酌被告持有第二級毒品之數尚屬非
    多，犯後亦坦承犯行之態度等一切情狀，量處如主文第2 項
    所示之刑，並依修正前刑法第41條第1 項前段諭知易科罰金
    之折算標準。扣案之甲基安非他命1 包（驗後淨重1.04公克
    ）及2 小包N ，N ─二甲基安非他命（驗後淨重0.68公克）
    ，均係第二級毒品應依毒品危害防制條例第18條第1 項前段
    規定，不問屬於犯人與否沒收銷燬之。而包裝袋3 只與其上
    殘留之第二級毒品，則依一般經驗判斷，二者應可分離，上
    開包裝袋殘留之第二級毒品依毒品危害防制條例第18條第1
    項前段規定沒收銷燬，包裝袋3 只則係被告所有供持有第二
    級毒品犯罪所用之物應依刑法第38條規定沒收之（沒收係屬
    從刑，而從刑附屬於主刑，應依主刑所適用之法律（最高法
    院95年5 月23日第8次 刑事庭會議決議參照）。
四、（一）按被告行為後，刑法第56條連續犯之規定，業於94年
    1月7日修正公布刪除，並於95年7月1日施行，則被告於新法
    修正施行前之犯行，應依新法第2條第1項規定，比較新、舊
    法結果，仍應適用較有利於被告之行為時法律即舊法論以連
    續犯，至被告於新法施行後之犯行，因修正後之刑法已刪除
    連續犯之規定，自應適用新法分別予以論罪，然後再與前開
    於新法施行前所犯之連續犯行，全部併合處罰（最高法院95
    年第8次刑事庭會議決議參照）。
    （二）且按刑法連續關係的形成結構，本質上即為各自都得
    以獨立的犯罪，亦即是數罪的性質，更精準的說，是數個原
    本都應獨立評價的行為，所形成的行為事實，各行為事實本
    應各自獨立評價，惟因其所具備的一致性條件，不論是主觀
    的一致性犯意，或是客觀上反覆實現的行為一致性，故而作
    適用政策上之思考，而以單一評價的模式來處理。今廢除刑
    法第56條連續犯之規定，在法制的意義上，係將單一評價的
    關係加以關閉，回歸到數罪的處理結構，「評價對象」之「
    數個可獨立數次地充足犯罪構成要件的複數行為」，並不會
    因法律變更而質變地轉化成為集合犯概念的單一行為。亦即
    法律規範評價機制之變更，廢除法律規範前，連續犯之「數
    個可獨立數次地充足犯罪構成要件的複數行為」本質並不因
    法律規範變更而質變，更明確而言，廢除法律規範前之行為
    事實，本即可獨立數次地充足犯罪構成要件之複數行為，在
    廢除法律規範後，仍然是可獨立數次地充足犯罪構成要件之
    複數行為，不會因法律變更（連續規定廢除，單一行為評價
    機制關閉）而跟著質變為單一行為，故連續犯廢除後，連續
    犯之「法律規範基礎」已不存在，複數行為即應回歸數罪併
    罰之法律評價機制。
    （三）再者，刑法上之集合犯係指立法者在系爭構成要件所
    描述、預設之該當行為，本身就具有職業性、營業性或收集
    性之不斷反覆實施的特性，所以，反覆實施行為被總括地當
    成或擬制成為一個構成要件行為。惟就「施用毒品」之施用
    行為而言，施用毒品之犯罪，其形成結構應與其他犯罪都一
    樣，其基於成癮性之誘導，在一次行為後，常會有第二次、
    第三次，乃至無數次，其施用行為的判斷，應當是一次施用
    即該當成立一次行為，其每次施用毒品行為，應屬分別獨立
    存在，此與竊盜、詐欺、搶奪‧‧‧等犯罪應皆相同，立法
    者於制定刑罰法律之初，並未認知該種行為類型之「反覆性
    」或「成癮性」，亦無意藉由法律中客觀構成要件之行為要
    素，涵括上開具有反覆實施特性之數個犯罪行為，亦即，施
    用毒品犯罪，或有可能為零星偶一之施用，或有可能常常施
    用，就「施用」毒品毒品之行為本身之法條文義而言，本來
    即未將「反覆性」或「成癮性」之概念加諸於「施用」之文
    字內涵內。質言之，純粹就法條作中立性而不預設立場之審
    認，毒品「施用行為」之概念並未有所謂「反覆實施」之特
    徵在內，既然沒有「反覆實施」之特徵在內，即不得用法條
    文義以外之「個案行為人有反覆施用之事實」件為解釋法條
    規定之依據。
    （四）檢察官上訴意旨以被告又於95年8 月20日施用第一級
    毒品一次，認與本件上開論罪部分犯行為集合犯關係屬裁判
    上一罪而請求併案審理，自無足取，附此敘明。
據上論結，應依刑事訴訟法第368條、第369 條第1 項前段、第
364 條、毒品危害防制條例第11條第2 項、第18條第1 項前段，
刑法第11條、第2 條第1 項前段，修正前刑法（下同）第47 條
、第41條第1 項前段、第38條第1 項第2 款，修正前罰金罰鍰提
高標準條例第2 條（現已刪除），判決如主文。
本案經檢察官張其主到庭執行職務。
中　　華　　民　　國　　96　　年　　3 　　月　　30　　日
                  刑事第一庭    審判長法  官  郭雅美
                                      法  官  張意聰
                                      法  官  莊崑山
以上正本證明與原本無異。
持有第二級毒品部分不得上訴。
施用第一級毒品部分如不服本判決應於收受本判決後10日內向本
院提出上訴書狀，其未敘述上訴理由者，並得於提起上訴後10日
內向本院補提理由書狀（均須按他造當事人之人數附繕本）「切
勿逕送上級法院」。
中　　華　　民　　國　　96　　年　　3 　　月　　30　　日
　　　　　　　　　　　　　　　　　　　書記官  邱麗莉
┌───────────────────────────────────────────────┐
│附表：                                                                                        │
├──────┬─────────────┬─────────────┬───────┬────┤
│相關變更條文│行為時法（下稱舊法）之內容│裁判時法（下稱新法）之內容│比  較  理  由│備    註│
├──────┼─────────────┼─────────────┼───────┼────┤
│【罰金刑最低│罰金：（銀元）1 元以上。有│罰金：新臺幣1000元以上，以│罰金刑之最低度│舊法均較│
│度刑之變更與│期徒刑加減者，其最高度及最│百元計算。有期徒刑或罰金加│刑，由銀元10元│為有利。│
│加、減】刑法│低度同加減之。拘役或罰金加│減者，其最高度及最低度同加│（前經提高）即│        │
│第33條第5 款│減者，僅加減其最高度。    │減之。拘役加減者，僅加減其│新臺幣30元，提│        │
│、第67條、第│                          │最高度。                  │高為新臺幣1000│        │
│68條        │                          │                          │元；且加（減）│        │
│            │                          │                          │之最低數額，亦│        │
│            │                          │                          │由銀元1 元即新│        │
│            │                          │                          │臺幣3 元，提高│        │
│            │                          │                          │成為新臺幣100 │        │
│            │                          │                          │元；又罰金刑之│        │
│            │                          │                          │最低度刑亦同加│        │
│            │                          │                          │（減）之。    │        │
├──────┼─────────────┼─────────────┼───────┼────┤
│【累犯變更】│受有期徒刑之執行完畢，或受│受徒刑之執行完畢，或一部之│前案依軍法裁判│本案不論│
│修正前刑法第│無期徒刑或有期徒刑一部之執│執行而赦免後，5 年以內故意│者，及因過失再│適用舊法│
│47條、第49條│行而赦免後，5 年以內再犯有│再犯有期徒刑以上之罪者，為│犯有期徒刑以上│或新法，│
│→修正後刑法│期徒刑以上之罪者，為累犯，│累犯，加重本刑至2 分之1 。│之罪者，是否構│均構成累│
│第47條第1 項│加重本刑至2 分之1 。累犯之│第98條第2 項關於因強制工作│成累犯，新舊法│犯，是以│
│、第2 項、第│規定，於前所犯罪依軍法或於│而免其刑之執行者，於受強制│規定互歧。且新│新法並未│
│49條        │外國法院受裁判者，不適用之│工作處分之執行完畢或一部之│法復另行增訂強│較有利。│
│            │。                        │執行而免除後，5 年以內故意│制工作執行完畢│        │
│            │                          │再犯有期徒刑以上之罪者，以│後之擬制累犯規│        │
│            │                          │累犯論。累犯之規定，於前所│定。          │        │
│            │                          │犯罪在外國法院受裁判者，不│              │        │
│            │                          │適用之。                  │              │        │
├──────┼─────────────┼─────────────┼───────┼────┤
│【易科罰金折│犯最重本刑為5 年以下有期徒│犯最重本刑為5 年以下有期徒│易科罰金折算標│舊法有利│
│算標準變更】│刑以下之刑之罪，而受6 個月│刑以下之刑之罪，而受6 個月│準由銀元300 元│。      │
│修正前刑法第│以下有期徒刑或拘役之宣告…│以下有期徒刑或拘役之宣告者│即新臺幣900 元│        │
│41條第1 項前│得以（銀元，下同）1 元以上│，得以新臺幣1000元、2000元│，提高為以新臺│        │
│段、修正前罰│3 元以下折算1 日，易科罰金│或3000元折算1 日，易科罰金│幣1000元、2000│        │
│金罰鍰提高標│。依刑法第41條易科罰金…就│。                        │元或3000元折算│        │
│準條例第2 條│其原定數額提高為100 倍折算│                          │1 日。        │        │
│→現行刑法第│1 日；法律所定罰金數額未依│                          │              │        │
│41條第1 項前│本條例提高倍數，或其處罰法│                          │              │        │
│段          │條無罰金刑之規定者，亦同。│                          │              │        │
└──────┴─────────────┴─────────────┴───────┴────┘
附錄本案所犯法條：
《毒品危害防制條例第10條第1 項》
施用第一級毒品者，處6 月以上5 年以下有期徒刑。
《毒品危害防制條例第11條第2 項》
持有第一級毒品者，處3 年以下有期徒刑、拘役或新臺幣5 萬元
以下罰金。
